【裁判字號】    99,交訴,14
【裁判日期】    990604
【裁判案由】    肇事遺棄罪
【裁判全文】
臺灣桃園地方法院刑事判決              99年度交訴字第14號
公  訴  人  臺灣桃園地方法院檢察署檢察官
被      告  甲○○
選任辯護人  嚴怡華律師
上列被告因肇事遺棄罪案件，經檢察官提起公訴（99年度偵字第
1283號），本院判決如下︰
    主  文
甲○○駕駛動力交通工具肇事，致人死亡而逃逸，處有期徒刑伍
月，如易科罰金，以新臺幣壹仟元折算壹日。
    事  實
一、甲○○（所涉過失致死部分，經檢察官另為不起訴處分）於
    民國98年6 月13日下午5 時22分許，駕駛車牌號碼6523-HG
    號自用小客車後座搭載3 歲幼兒，沿桃園縣蘆竹鄉○○路○
    段由大竹往南崁方向行駛，因等待該路段之紅燈號誌，而停
    等在同路段35號前，適有詹進添飲酒後騎乘車牌號碼828-DH
    U 號重型機車，亦沿該路段由大竹往南崁方向行駛，自後方
    追撞甲○○駕駛之自用小客車之右後方，致詹進添因撞擊而
    彈飛，撞上甲○○所駕駛之自用小客車車尾右上角轉角處及
    後擋風玻璃後，而受有顱內出血與頸椎損傷等傷害，經送醫
    後不治死亡（詹進添嗣經敏盛綜合醫院檢驗血中酒精濃度為
    234mg/ dL ，經換算成呼氣中酒精濃度達1.17mg/L），甲○
    ○駕駛之自用小客車遭撞擊後，右後車尾燈罩破損脫落、後
    保險桿右後角凹損、後擋風玻璃整面破損，玻璃並掉落車內
    、車尾右上角第五門外框及鈑金凹損。詎甲○○明知駕車肇
    事，理應留在現場，對事故受傷之詹進添採取救助、照護或
    其他必要措施以及釐清肇事責任，不得任意離開，詎非但未
    下車察看詹進添之傷勢，亦未留在現場採取必要救護措施或
    靜待警方前來處理，竟基於逃逸之故意，逕自駕車前行並自
    南竹路右轉富國路逃離現場，惟行駛於富國路時，因車輛輪
    胎發出聲響，遂下車查看車損狀況，見車損嚴重一時心虛，
    又駕車返回南竹路案發現場，見詹進添倒臥該處、機車倒地
    及員警在場處理，又再次駛離現場，嗣於同日晚間6 時20分
    許，始偕同友人向桃園縣政府警察局蘆竹分局大竹派出所自
    首。
二、案經詹進添之妻乙○○告訴暨臺灣桃園地方法院檢察署檢察
    官相驗後自動檢舉偵查起訴。
    理  由
一、訊據被告矢口否認有何肇事逃逸之犯行，辯稱：伊當時停等
    紅燈，玻璃突然破掉，轉頭沒有看到任何人、車，伊以為人
    家來砸車，伊3 歲半小孩坐在後座受到驚嚇大哭，綠燈時伊
    為保護小孩安全就先離開，車輛右轉富國路後，伊聽到輪胎
    有聲音，就停下檢視車輛情形，發現車子右後保險桿傷到，
    心理感到不安，就開車掉頭回到現場，伊看到2 名員警與1
    輛機車，還有看到1 個人躺在住家門口，伊不敢確定事故是
    否與伊有關，就請朋友陪伊去大竹派出所報案云云，辯護人
    則為被告主張被告主觀上無法認知有車禍發生之事實，無肇
    事遺棄之故意云云。經查：
（一）被告甲○○於前開時地駕駛車號6523-HG 自用小客車，沿
      桃園縣蘆竹鄉○○路○ 段由大竹往南崁方向行駛，因停等
      紅燈，而停駛在南竹路4 段35號前，因被害人詹進添騎乘
      車號828-DHU 重型機車自後方追撞甲○○所駕駛之自用小
      客車，致詹進添因撞擊而彈飛，撞上甲○○所駕駛之自用
      小客車車尾右上角轉角處及後擋風玻璃後，而受有顱內出
      血與頸椎損傷等傷害，經送醫後不治，被告並駕車離去之
      事實，業據被告於案發當日至大竹派出所報案並供承在卷
      （見相驗卷第2 、3 頁），並有桃園縣政府警察局蘆竹分
      局交通事故紀錄（通報）單、道路交通事故現場圖、道路
      交通事故調查報告表（一）、（二）、道路交通事故照片
      、敏盛綜合醫院診斷證明書、臺灣桃園地方法院檢察署相
      驗屍體證明書、桃園縣政府警察局蘆竹分局刑案現場勘察
      報告、臺灣省桃園縣區車輛行車事故鑑定委員會98年8 月
      28日桃縣行字第0985202896號函檢送之桃縣鑑980548案鑑
      定意見書、臺灣省車輛行車事故覆議鑑定委員會98年10月
      12日覆議字第098620373 號函在卷可證（見相驗卷第12至
      15、22、23至33、39、51至65、68、69），且被告亦不否
      認於上揭時地發生撞擊之客觀事實（見相驗卷第3 頁、本
      院卷第42頁），依被告所述當時並無其他車輛在其後方停
      等紅燈（見本院卷第18頁），被告駕駛之車輛右後燈罩內
      亦沾有血跡，並有被害人騎乘之機車擾流板碎片附著於被
      告汽車後保險桿縫隙上（見相驗卷第57、60、61頁之照片
      ），堪認於上開時地，被告駕駛之車輛確實與被害人詹進
      添騎乘之機車發生撞擊，致詹進添受有顱內出血與頸椎損
      傷等傷害，並因此不治死亡，且被告未下車為必要之處置
      ，綠燈後即駕車離去之事實。
（二）被告雖以前詞置辯，惟依被告駕駛之自用小客車車損之狀
      況，其車輛之右後車尾燈罩破損脫落、後保險桿右後角凹
      損、後擋風玻璃整面破損，玻璃並掉落車內、車尾右上角
      第五門外框及鈑金凹損，有卷附之照片可稽（見相驗卷第
      31至33、52至60頁），其車損嚴重，可見當時撞擊力道之
      強，衡諸常情，一般人自己駕駛之車輛遭受如此嚴重之撞
      擊，豈有不下車察看之理，再觀以被害人駕駛之機車撞擊
      後倒地位置，係位於南竹路4 段往南崁方向路面邊線上，
      依當時為夏日傍晚日間光線，該路段為直路柏油無缺陷之
      一般車道，視距良好等情況，被告縱未下車察看，自駕駛
      座上觀看右後照鏡亦可輕易發現倒地之人、車，且依被告
      自承並未發現有人攻擊伊車輛（見本院卷第42頁反面），
      自無不能下車察看事故原因及車損情形之理，仍逕自駛離
      ，已見情虛。復觀以被告右轉富國路後，即下車察看車損
      狀況，並駕車駛回案發地點之情節，被告若係誤認遭人惡
      意打破玻璃，為避免個人及小孩安危，綠燈後已迅速駛離
      ，又何需駛回現場，徒增遭人攻擊之可能？再依被告供承
      當日並無人跟蹤或有人拿棍棒敲擊其車輛之情形（見本院
      卷第42頁正反面），足見被告辯稱以為有人來砸車，故駛
      離現場云云，要屬畏罪圖卸之飾詞，難以採信。又依被告
      供稱伊於富國路看見車損情況心裡有點不安，駛回案發現
      場後發現被害人躺在地面，機車倒在路旁，伊更緊張等情
      （見相驗卷第3 頁），益徵被告於案發當時明知被害人其
      所駕駛之自用小客車有被追撞，且撞擊情形極為嚴重，應
      有傷亡，恐擔負肇事責任，即逕自駛離現場，嗣於富國路
      始下車查看車損，因良心不安，始返回現場，見被害人倒
      地不起，認事態嚴重，仍心虛離去，堪以認定。
（三）按刑法第185 條之4 之立法理由係為維護交通安全，加強
      救護，減少被害人之死傷，促使駕駛人於肇事後，能對被
      害人即時救護，故祇須有駕駛動力交通工具肇事，致人死
      傷，未下車救護而逃逸之事實，罪即成立；故交通事故一
      旦發生，不論是撞人或被撞，或是因其他事故而造成死傷
      ，只要是在駕駛動力交通工具過程內所發生者，參與整個
      事故過程之當事人皆應協助防止死傷之擴大，除非雙方已
      經同意或留下日後得以聯繫處理之資料，否則任何一方不
      得私自離去現場（最高法院99年度台上字第1412號、98年
      度台上字第7227號判決意旨參照）。本件被告雖係於停等
      紅燈時遭被害人騎乘機車自後撞擊，惟被告明知已發生交
      通事故，並應有死傷之情形，仍逕自離去，其有肇事逃逸
      之故意，灼然明甚，被告及辯護人主張：當時不知有發生
      車禍事故，故無肇事逃逸之意云云，顯與事理有違，不足
      採信。本件事證明確，被告犯行堪以認定。
二、核被告所為，係犯刑法第185 條之4 之肇事逃逸罪。被告逃
    離現場後，於其肇事逃逸犯罪尚未被有偵查犯罪職權之公務
    員發覺前，親自至大竹派出所向桃園縣政府警察局交通隊蘆
    竹小隊警員林泰宏自承發生本件交通事故後駛離現場，並接
    受裁判，此有桃園縣政府警察局道路交通事故肇事人自首情
    形紀錄表及警詢筆錄在卷可參（見相驗卷第2 、3 、19頁）
    ，應認係對於未發覺之犯罪自首而接受裁判，符合自首要件
    ，爰依刑法第62條前段規定減輕其刑。爰審酌被告無視其他
    參與道路交通者之生命、身體安全，於交通事故發生後貿然
    離去，竟未加停留協助被害人送醫救治，使詹進添所受之損
    傷有再度擴大之危險，對詹進添之生命、身體安全，顯然未
    盡照護之責，嗣後返回事故現場，目睹員警處理本件事故，
    仍逕自離去，惡性不輕，惟念事後已與被害人配偶乙○○達
    成民事和解，願意賠償新臺幣6 萬元，有調解筆錄1 份可稽
    （見本院99年度附民移調字第244 號卷），及被告犯罪之動
    機、目的、其生活狀況、素行、大學畢業之智識程度及犯後
    態度等一切情狀，量處如主文所示之刑，並諭知易科罰金之
    折算標準，以示懲儆。末查被告已在我國結婚，育有2 名子
    女，目前又有正當工作，爰不依刑法第95條規定諭知驅逐出
    境，併予敘明。
據上論斷，應依刑事訴訟法第299 條第1 項前段，刑法第185 條
之4 、第62條前段、第41條第1 項前段，判決如主文。
本案經檢察官施昱廷到庭執行職務。
中    華    民    國    99    年    6     月    4    日
                  刑事第一庭  審判長法  官  曾家貽
                                    法  官  俞力華
                                    法  官  張瓊華
以上正本證明與原本無異。
如不服本判決應於收受判決後10日內向本院提出上訴書狀，並應
敘述具體理由。其未敘述上訴理由者，應於上訴期間屆滿後20日
內向本院補提理由書( 均須按他造當事人之人數附繕本) 「切勿
逕送上級法院」。
                                    書記官  李宜娟
中    華    民    國    99    年    6     月    7     日
附錄本案論罪科刑法條：
中華民國刑法第185條之4（肇事遺棄罪）
駕駛動力交通工具肇事，致人死傷而逃逸者，處 6 月以上 5 年
以下有期徒刑。

司法院資訊處製作；財團法人民間司法改革基金會備份。
